【裁判字號】    92,台上,5451
【裁判日期】    921002
【裁判案由】    偽造文書等罪
【裁判全文】
最高法院刑事判決                              九十二年度台上字第五四五一號
    上 訴 人  台灣高等法院檢察署檢察官
    被    告  甲○○
右上訴人因被告偽造文書等罪案件，不服台灣高等法院中華民國九十年三月二十一日
第二審判決︵九十年度上訴字第三０四號，起訴案號：台灣桃園地方法院檢察署八十
九年度偵字第六一四五號、八十九年度偵緝字第三七二號︶，提起上訴，本院判決如
左：
    主  文
上訴駁回。
    理  由
一、行使偽造私文書︵二罪︶部分：
按刑事訴訟法第三百七十七條規定，上訴於第三審法院，非以判決違背法令為理由，
不得為之。是提起第三審上訴，應以原判決違背法令為理由，係屬法定要件。如果上
訴理由狀並未依據卷內訴訟資料，具體指摘原判決不適用何種法則或如何適用不當，
或所指摘原判決違法情事，顯與法律規定得為第三審上訴理由之違法情形，不相適合
時，均應認其上訴為違背法律上之程式，予以駁回。本件檢察官上訴意旨略稱：被告
因犯罪所得之物，以屬於犯人者為限，依刑法第三十八條第一項第三款、第三項之規
定，固得沒收之；但其所得如有被害人得依法請求返還該物，則其所有權並不屬於被
告，自不得遽予沒收。原判決事實既認定０九二七｜六三二九七０號行動電話門號之
ＳＩＭ卡一張，係被告甲○○冒用﹁陳威強﹂名義，向和信電訊股份有限公司︵下稱
和信公司︶提出申請表申請，致和信公司承辦人員陷於錯誤發給而取得，則０九二七
｜六三二九七０號行動電話門號之ＳＩＭ卡一張，所有權非被告所有，仍屬和信公司
所有，自不得沒收，原判決竟予以沒收，自有判決適用法則不當之違法。又若謂０九
二七｜六三二九七０號行動電話門號之ＳＩＭ卡，為被告所有，得予沒收。則原判決
認定被告另冒用戴錫平名義，向和信公司系統服務之廣碩全通訊企業社提出申請表申
請，所取得之０九一五｜一三九九一二號行動電話之ＳＩＭ卡，卻未諭知沒收，亦有
判決不適用法則之違法云云。
惟查：因犯罪所得之物，以屬於犯人者為限，得沒收之，刑法第三十八條第一項第三
款、第三項前段定有明文。原判決事實認定０九二七｜六三二九七０號行動電話門號
之ＳＩＭ卡一張，係被告甲○○冒用﹁陳威強﹂名義，提出偽造之申請表，向和信公
司申請發給而取得，雖和信公司承辦人因被告以偽造之申請表申請，致陷於錯誤而發
給，惟該行動電話門號之ＳＩＭ卡一張，所有權仍屬被告，非和信公司所有。則原判
決就０九二七｜六三二九七０號行動電話門號之ＳＩＭ卡一張，認被告所有，因犯罪
所得之物，適用刑法第三十八條第一項第三款，予以沒收，自無判決適用法則不當之
違法情形存在。次按刑法第三十八條第一項第三款、第三項前段規定，因犯罪所得之
物，以屬於犯人者為限，得沒收之。惟此之沒收非﹁絕對沒收﹂，法院自得為沒收或
不予沒收之處置，此乃法院職權裁量行使之範圍，故事實審就因犯罪所得之物，且屬
犯人所有，縱未予以沒收，亦無違法可言。上訴意旨所指摘原判決有前開違法情事，
顯與法律規定得為第三審上訴理由之違法情形不相適合，其上訴違背法律上之程式，
應予駁回。
二、侵占遺失物部分：
按刑事訴訟法第三百七十六條所列各罪之案件，經第二審判決者，不得上訴於第三審
法院，刑事訴訟法第三百七十六條定有明文。本件被告侵占遺失物部分，原審係依刑
法第三百三十七條論處罪刑，查該條係刑事訴訟法第三百七十六條第一款之案件。依
首開說明，既經第二審判決，自不得上訴於第三審法院，上訴人竟復一併提起上訴︵
未聲明一部上訴︶，顯為法所不許。
據上論結，應依刑事訴訟法第三百九十五條前段，判決如主文。
中      華      民      國    九十二    年      十      月      二      日
                              最高法院刑事第九庭
                                  審判長法官  陳  炳  煌
                                        法官  陳  正  庸
                                        法官  韓  金  秀
                                        法官  吳  信  銘
                                        法官  徐  文  亮
      右正本證明與原本無異
                                              書  記  官
中      華      民      國    九十二    年      十      月      六      日


司法院資訊處製作；財團法人民間司法改革基金會備份。
